【裁判字號】    87,重訴,710
【裁判日期】    900212
【裁判案由】    履行契約等
【裁判全文】
臺灣高雄地方法院民事判決  八十七年度重訴字第七一○號
    原          告  台灣糖業股份有限公司
    法 定 代 理 人  癸○○.
    送 達 代 收 人  子○○.
    訴 訟 代 理 人  李明益律師
    複  代  理  人  吳敏蕙律師
    被          告  乙○○○  .
    被          告  戊○○    .
    被          告  甲○○○  .
    被          告  辛○○○  .
    被          告  丙○○    .
    被          告  己○○    .
    被          告  丁○○    .
    右七被告共同
    訴 訟 代 理 人  魏蕙沁律師
    被          告  庚○○○  .
    被          告  壬○○    .
    右九被告共同    蔡錫欽律師
    訴 訟 代 理 人  蔡鍚坤律師
                    許登科律師
    右一人複代理人  黃菁甯    .
右當事人間履行契約等事件，本院判決如左：
    主    文
被告庚○○○、乙○○○、戊○○、甲○○○、辛○○○、丙○○、壬○○、己○○
、丁○○各應給付原告如附表五第一欄所示之金額，及各自附表五第二欄所示起算日
起，均至清償日止，按週年利率百分之五計算之利息。
被告庚○○○、乙○○○、戊○○、甲○○○、辛○○○、丙○○、壬○○、己○○
、丁○○各應自附表五第二欄所示起算日起，均至清償日止，按日給付原告如附表五
第三欄所示之金額。
原告其餘之訴駁回。
訴訟費用由被告庚○○○負擔百分之二十四，被告乙○○○負擔百分之十三、被告戊○○負擔百分之十四、被告甲○○○負擔百分之十四、被告辛○○○負擔百分之十、
被告丙○○負擔百分之十一、被告壬○○負擔百分之一、被告己○○負擔百分之一、
被告丁○○負擔百分之十二。
本判決於原告各以附表六第一欄所示金額為被告供擔保後，各得假執行。但被告如於
假執行程序實施前，各以附表六第二欄所示金額為原告預供擔保，各得免為假執行。
原告其餘假執行之聲請均駁回。
    事    實
甲、原告方面：
一、聲明：
（一）被告各應給付原告如附表一所示之金額，及各自附表一所示之日起至清償日止
      ，按週年利率百分之五計算之利息。
（二）被告各應自附表二所示之日起至清償日止，按日給付原告如附表二所示之金額
      。
（三）陳明願供擔保，請准宣告假執行。
二、陳述：
    被告庚○○○、乙○○○、戊○○、甲○○○、辛○○○、丙○○、壬○○、己○○、丁○○九人分別於附表三所示締約日與原告簽訂「臺糖公司日出大道房地
    預定買賣契約書」，分別約定以附表三所示總價款向原告購買坐落高雄市楠梓區
    ○○○○段第一四五、一四五之八、一四五之九、一四七地號土地上，如附表三
    所示之標的建物暨停車位，及由全體住戶均分之第一四五、一四五之八、一四五
    之九地號土地應有部份，以及按各被告所購買之建物、車位與車道之面積所佔總
    面積比例計算之第一四七地號土地應有部分；甲方即被告應於接到乙方即原告交
    屋通知時於交屋期限內將尾款交付原告；被告未依約付款，其逾期部分，須依應
    付金額每日加計千分之一滯納金於補交時一併繳清。惟被告九人於原告依約完工
    、通知交屋、於附表四所示日期簽立點交切結書後，其中被告謝淑貞、甲○○○
    、辛○○○、壬○○、己○○五人並辦妥房地所有權移轉登記，遷入居住迄今，
    卻屢經催討仍不給付如附表四所示、剩餘之房地價款，爰依兩造間買賣契約請求
    被告九人分別給付原告如附表一所示之金額，及自房屋點交日之翌日即附表一所
    示利息起算日起至清償日止，按週年利率百分之五計算之利息，以及自附表二所
    示之日起至清償日止，按日給付原告如附表二所示之滯納金。
三、對被告抗辯之陳述：
（一）被告等人於民國八十六年交屋後並未主張本件房屋有瑕疵，遲至八十七年六月
      、十二月始主張，已逾法定六個月解除契約、減少價金之期限。被告所提存證
      信函均未合法送達原告，自不生解除契約、請求減少價金或催告之效力。
（二）原告業於點交切結書上所載日期將房屋點交被告，由被告居住使用至今，該點
      交切結書所載點交日期均係在原告接通本件房屋水電後，顯見該點交切結書並
      非用以申請水電。
（三）主張本件房屋並無結構上瑕疵，樓板、牆壁、樑柱上裂縫僅係混凝土表面受熱
      脹冷縮影響所致，於安全性並無影響；否認國立成功大學土木工程研究所鑑定
      報告，因國立成功大學僅係學術單位，並非實務專業單位，鑑定過於草率、缺
      乏客觀性，鑑定結果亦相互矛盾，又其鑑定係就粉刷層予以測量，並非測量主
      樑結構本身之裂縫寬度，更與高雄市土木技師公會鑑定結果不同，計算本件建
      物之耐震級數亦有錯誤。
（四）縱本件房屋確有瑕疵，因該瑕疵係可修補，尚非重大，亦僅得請求原告為修補
      ，不得據以主張解除契約。
四、證據：提出房地預定買賣契約書暨建造執照、地籍圖、位置圖、平面圖、價目表
    、委辦房地貸款契約、設備說明、點交紀錄表、切結書、使用執照、房屋點交切
    結書、土地登記謄本、建物登記謄本、存證信函、臺灣省自來水公司裝置證明、
    臺灣電力股份有限公司高雄區營業處書函、高雄市土木技師公會鑑定報告書，請
    求再送請鑑定本件房屋有無瑕疵。
乙、被告方面：
一、聲明：駁回原告之訴及假執行之聲請，如受不利益判決，願供擔保請准免為假執
    行。
二、陳述：
（一）對於附表三所示時間與原告訂立房地預定買賣契約書，向原告購買坐落高雄市
      楠梓區○○○○段第一四五、一四五之八、一四五之九、一四七地號土地上，
      如附表三所示之標的建物、停車位及基地應有部分等情不爭執，但否認積欠原
      告如附表一所示之價金、利息與滯納金，因本件被告九人所購買之房屋有結構
      上重大瑕疵，有安全上顧慮，經被告多次反應均未獲置理，其中被告庚○○○
      、戊○○、丙○○、丁○○四人業另訴向原告為解除契約、請求返還價金之意
      思表示，其中被告謝淑貞、甲○○○、辛○○○、壬○○、己○○五人則主張
      減少百分之二十之價金，故僅被告謝淑貞、甲○○○、辛○○○尚有給付價金
      之義務，其餘被告已無庸給付價金。
（二）本件房屋經他案送請國立成功大學土木工程研究所鑑定結果，地下室主樑有配
      置不當之結構上瑕疵，造成地下室主樑及上部結構嚴重龜裂，須花費千餘萬元
      針對大樑結構加以補強，且該等瑕疵須經相當時日或專業機關鑑定始能發覺，
      並非買受人依通常程序檢查即能發現，又該等結構上瑕疵非過失造成，係原告
      客觀上所能知悉者，顯見原告係故意不告知房屋之瑕疵，依民法第三百六十五
      條第二項之規定，被告主張解除契約或減少價金，自不受六個月法定期間之限
      制。
（三）被告雖均簽立點交切結書，然該切結書並非用以點交房屋，而係便於原告申請
      水電之用；況兩造間契約書內本即附有點交紀錄表等書面文件供實際點交房屋
      用，但該等書面文件均未經被告簽名，顯見被告並未收受本件房屋，亦未接受
      房屋之瑕疵；又縱原告確有交屋，因本件房屋有結構上重大瑕疵，不堪居住使
      用，業經被告主張解除契約或減少價金，則被告未支付剩餘價金，自非可歸責
      於被告，原告請求自點交切結書上點交之日起至清償日止，按日給付滯納金，
      應無理由。
（四）兩造於另訴中均同意將本件房屋瑕疵送請國立成功大學土木工程研究所鑑定，
      自應受該鑑定結果之拘束，不得再請求由其他機關鑑定。
三、證據：提出八十七年十一月十九日民事起訴狀影本、追加起訴狀影本、點交切結
    書、臺灣糖業股份有限公司興建日出大道建物結構安全評估與修復補強鑑定計劃
    期末報告、補充報告、存證信函，引用臺灣高雄地方法院八十七年度重訴第七一
    八號返還價金等事件、五三九號履行契約等事件民事判決認定之事實及理由，並
    聲請勘驗現場。
丙、本院依職權調閱本院八十七年度重訴字第七一八號返還價金等事件卷宗。
    理    由
甲、程序部分：
    按未於準備程序主張之事項，除為法院應依職權調查之事項，或該事項不甚延滯
    訴訟，或因不可歸責於當事人之事由不能於準備程序提出，及依其他情形顯失公
    平者外，於準備程序後行言詞辯論時，不得主張之，民事訴訟法第二百七十六條
    第一項定有明文。本件原告於八十七年十一月十七日依兩造間買賣契約訴請被告
    給付買賣價金及利息、滯納金，經本院命兩造先行提出準備書狀，而於八十八年
    八月二十三日、九月二十日、十月二十七日、八十九年三月二十二日四度行準備
    程序，並於八十九年三月二十二日宣示準備程序終結，有當日準備程序筆錄立卷
    足憑，揆諸首揭法條，兩造自不得再主張未於準備程序主張之事項，則兩造逾時
    提出之主張及證據，本院爰不予以審酌，合先敘明。
乙、實體部分：
一、原告主張被告九人分別於附表三所示締約日與原告簽訂「臺糖公司日出大道房地
    預定買賣契約書」，分別約定以附表三所示總價款向原告購買坐落高雄市楠梓區
    ○○○○段第一四五、一四五之八、一四五之九、一四七地號土地上，如附表三
    所示之標的建物、停車位及基地應有部分，甲方即被告應於接到乙方即原告交屋
    通知時於交屋期限內將尾款交付原告，被告未依約付款，其逾期部分，須依應付
    金額每日加計千分之一滯納金於補交時一併繳清；惟被告九人於原告依約完工、
    通知交屋、於附表四所示日期簽立點交切結書後，卻屢經催討仍不給付如附表四
    所示、剩餘之房地價款，爰依兩造間買賣契約請求被告九人分別給付原告如附表
    一所示之金額，及自房屋點交日之翌日即附表一所示利息起算日起至清償日止，
    按週年利率百分之五計算之利息，以及自附表二所示之日起至清償日止，按日給
    付原告如附表二所示之滯納金。
    被告則否認積欠原告如附表一所示之價金、利息與滯納金，以本件被告九人所購
    買之房屋有結構上重大瑕疵，經國立成功大學土木工程研究所鑑定結果，地下室
    主樑配置不當，造成地下室主樑及上部結構嚴重龜裂，有安全上顧慮，經被告多
    次反應均未獲置理，其中被告庚○○○、戊○○、丙○○、丁○○四人業另訴向
    原告為解除契約、請求返還價金之意思表示，其中被告謝淑貞、甲○○○、辛○○○、壬○○、己○○五人則主張減少百分之二十之價金，故僅被告謝淑貞、甲○○○、辛○○○尚有給付價金之義務，其餘被告已無庸給付價金；且被告所簽
    立之點交切結書並非用以點交房屋，而係便於原告申請水電，被告並未收受本件
    房屋，亦未接受房屋之瑕疵，縱有交屋，因該等瑕疵須經相當時日或專業機關鑑
    定始能發覺，又係原告故意隱瞞瑕疵，故被告主張解除契約、減少價金並未逾六
    個月之期限，被告未支付剩餘價金，亦非可歸責於被告，原告自不得請求按日給
    付滯納金等語，資為抗辯。
二、原告主張被告九人分別於附表三所示締約日與原告簽訂「臺糖公司日出大道房地
    預定買賣契約書」，分別約定以附表三所示總價款向原告購買坐落高雄市楠梓區
    ○○○○段第一四五、一四五之八、一四五之九、一四七地號土地上，如附表三
    所示之標的建物、停車位及基地應有部分，甲方即被告應於接到乙方即原告交屋
    通知時於交屋期限內將尾款交付原告，被告未依約付款，其逾期部分，須依應付
    金額每日加計千分之一滯納金於補交時一併繳清；惟被告九人於原告完工、通知
    交屋、於附表四所示日期簽立點交切結書後，其中被告謝淑貞、甲○○○、辛○○○、壬○○、己○○五人並辦妥房地所有權移轉登記，仍未給付如附表四所示
    、剩餘之房屋價款等情，業據提出房地預定買賣契約書暨建造執照、地籍圖、位
    置圖、平面圖、價目表、委辦房地貸款契約、設備說明、點交紀錄表、切結書、
    使用執照、房屋點交切結書、土地登記謄本、建物登記謄本、存證信函為證，核
    屬相符，除原告是否確於房屋點交切結書所載日期交付房屋予被告外，並為被告
    所不爭，應堪信為真實。
三、原告並主張被告分別積欠如附表四所示金額及點交切結書所載交屋日之翌日起至
    清償日止，按法定利率計算之利息及每日按欠繳價金額千分之一計算之滯納金，
    則為被告所否認，被告辯稱：本件被告九人所購買之房屋有結構上重大瑕疵，經
    國立成功大學土木工程研究所鑑定結果，地下室主樑配置不當，造成地下室主樑
    及上部結構嚴重龜裂，有安全上顧慮，經被告多次反應均未獲置理，其中被告庚○○○、戊○○、丙○○、丁○○四人業另訴向原告為解除契約、請求返還價金
    之意思表示，其中被告謝淑貞、甲○○○、辛○○○、壬○○、己○○五人則主
    張減少百分之二十之價金，故僅被告謝淑貞、甲○○○、辛○○○尚有給付價金
    之義務，其餘被告已無庸給付價金；且被告所簽立之點交切結書並非用以點交房
    屋，而係便於原告申請水電，被告並未收受本件房屋，亦未接受房屋之瑕疵，縱
    有交屋，因該等瑕疵須經相當時日或專業機關鑑定始能發覺，又係原告故意隱瞞
    瑕疵，故被告主張解除契約、減少價金並未逾六個月之期限，被告未支付剩餘價
    金，亦非可歸責於被告，原告自不得請求按日給付滯納金云云，並提出八十七年
    十一月十九日民事起訴狀影本、追加起訴狀影本、臺灣糖業股份有限公司興建日
    出大道建物結構安全評估與修復補強鑑定計劃期末報告、存證信函，且引用本院
    八十七年度重訴第七一八號返還價金等事件、五三九號履行契約等事件民事判決
    認定之事實及理由。
四、則本件兩造爭執之點厥為：被告是否得主張解除契約、減少價金？其解除契約、
    減少價金之意思表示是否業已生效？
（一）按買受人因物有瑕疵，而得解除契約或請求減少價金者，其解除權或請求權，
      於物之交付後六個月間，不行使而消滅；前項規定，於出賣人故意不告知瑕疵
      者，不適用之，修正前民法第三百六十五條定有明文。又民法債編施行前發生
      之債，除本施行法有特別規定外，不適用民法債編之規定；其在修正施行前發
      生者，除本施行法有特別規定外，亦不適用修正施行後之規定；民法債編修正
      施行前之法定消滅時效已完成者，其時效為完成；前二條之規定，於民法債編
      所定，無時效性質之法定期間，準用之，民法債編施行法第一條、第三條第一
      項、第四條亦有明文規定。另民法所定之消滅時效，僅以請求權為其客體，故
      就形成權所定之存續期間，並無時效之性質；契約解除權為形成權之一種，民
      法第三百六十五條第一項所定六個月之解除權存續期間，自屬無時效性質之法
      定期間，最高法院二十二年度上字第七一六號著有判例可資參照。
（二）本件被告辯稱所購買之房屋經國立成功大學鑑定認有結構上重大瑕疵，有安全
      上顧慮、不堪居住、使用一節，已據提出臺灣糖業股份有限公司興建日出大道
      建物結構安全評估與修復補強鑑定計劃期末報告、補充報告為證，並經本院職
      權調閱本院八十七年度重訴字第七一八號返還價金等事件卷宗審認相符，該報
      告根據裂縫分佈情形、裂縫寬度變動歷時紀錄及傾斜測量結果認為：
    １「˙˙˙裂縫寬度小於容許值的主樑，沒有安全顧慮，但仍需以環氧樹脂修復
      ，以防止鋼筋繼續鏽蝕。裂縫寬度大於容許值（０‧３mm）的主樑，若情況持
      續惡化，需以鋼板加以結構補強。樓版及牆壁裂縫，裂縫寬度即使超過容許值
      亦不影響結構安全，但仍需以環氧樹脂修復或拆除重建。依據裂縫位置圖及裂
      縫座標圖數據資料，本鑑定案的主樑裂縫中，裂縫寬度多在０‧３mm以下，鋼
      筋尚未降伏，因此可以修補裂縫並重新油漆牆面，回復受損主樑之耐久性與美
      觀。各住戶修補費用如表３－１所列。本案地下室結構主樑配置不當，造成地
      下室主樑嚴重龜裂及上部結構龜裂。根據裂縫寬度變動歷時紀錄圖與縫寬度變
      動歷時數據，發現本鑑定案地下室主樑裂縫寬度持續增加中，亦即目前地下室
      主樑裂縫寬度尚未穩定，代表主樑應力仍在重新調整，因此，地下室主樑須局
      部進行結構補強，結構補強經費及裂縫修護費用如表３－１所列。地下室主樑
      結構補強圖及各單價分析表則如附錄Ｅ所示。」
    ２而該所並分別於八十九年一月六日、五月十日以（八八）成大研基建字第００
      二八號函、（八九）成大研基建字第０六四０號函就該鑑定案為補充說明，另
      於六月二十二日檢附主樑龜裂分布位置圖，而依該二補充說明認為：「系爭大
      樓地下室結構不良，造成建物內部漏滲水，須修補。依據系爭大樓結構技師所
      提供之結構設計計算書發現系爭大樓之設計最大地表水平加速度為０‧０９ｇ
      ，如附件二所示，此最大地表水平加速度等於９０ＧＡＬ（１ｇ＝１０００Ｇ
      ＡＬ，如附件一所示）。比較附件一所列台灣與日本之震度階級，發現日本將
      台灣所設定之六級地震，再細分為六級與七級地震，其中七級地震之地表水平
      加速度為４００ＧＡＬ。設計最大地表水平加速度為９０ＧＡＬ之大樓，於地
      表水平加速度為４００ＧＡＬ地震搖動下，將會產生嚴重破壞。系爭大樓地下
      室結構不良，造成內牆面有多處裂縫。本鑑定案主樑裂縫多在０‧３mm以下，
      因此，可修補以回復受損主樑之耐久性與美觀。系爭大樓內部分界牆之施工孔
      僅以磚塊填補，未以鋼筋植入，並未影響其結構安全，但造成多處裂縫，影響
      美觀。系爭大樓地下室結構不良，導致樓層地板多處鬆動，地磚脫漏。被告與
      原告雙方同意不開挖系爭大樓外圍填平土方，無法驗證所使用之材料為鵝卵石
      或工程廢土，但依工程設計觀點而言即使以工程廢土填平大樓外圍，亦不影響
      大樓結構承載力。系爭大樓結構設計不良，引致地下建物滲水。根據裂縫寬度
      變動歷時紀錄，發現本鑑定案地下室主樑裂縫寬度持續增加中，因此，須進行
      補強以確保大樓結構安全。各住戶須修補裂縫並油漆，地下室結構須進行補強
      工作，修復費用已分別列於期末報告中（其中房號ＳＡ５內部完整無裂縫，因
      此並未編列裂縫修補費）。修復費用與原造價之比值，即為價值減損百分比，
      經估算系爭大樓每一住戶約需花費新臺幣二十萬元之修復費。但修補後系爭大
      樓之確實價值減損額應由房地產市場決定，通常修復費用愈高，價值減損額愈
      高。」
    ３「系爭大樓地下室主樑等部分，裂縫寬度目前雖尚未達補強標準，但經由四個
      月持續量測觀察，發現系爭大樓地下室主樑等部分裂縫尚未穩定，仍持續擴張
      中。依據四個月持續量測觀察所得之裂縫擴張速度，推估約二至三年，地下室
      主樑等部分裂縫即達補強標準，期間若遇較高震度之地震作用，系爭大樓將會
      產生嚴重破壞，因此建議進行補強以確保大樓結構安全。系爭大樓之設計水平
      力為０‧０９ｗ，而鋼筋混凝土的最大韌性約為其二點五倍至三倍，依此推論
      系爭大樓所能承受之最大地表水平加速度約為２７０ＧＡＬ，於地表水平加速
      度為４００ＧＡＬ地震搖動下，將會產生破壞。」此有該所之期末報告一份及
      補充說明二份在卷可考。
    ４而依該報告所附之裂縫座標圖數據資料及裂縫位置圖顯示被告各戶均有數十處
      不等之裂縫，另地下室頂版、電梯、樓版、主樑亦有多處之裂縫，其中地下室
      樑柱裂縫有四百八十處，超過０‧３mm以上有一百零六處，更有一處裂縫達３
      mm，且依測試紀錄，地下室主樑裂縫寬度更持續增加中。
    ５對此，原告雖據高雄市土木技師公會鑑定報告主張本件房屋並無結構上瑕疵，
      樓板、牆壁、樑柱上裂縫僅係混凝土表面受熱脹冷縮影響所致，於安全性並無
      影響，並否認國立成功大學土木工程研究所鑑定報告，陳稱國立成功大學僅係
      學術單位，並非實務專業單位，鑑定過於草率、缺乏客觀性，鑑定結果亦相互
      矛盾，又其鑑定係就粉刷層予以測量，並非測量主樑結構本身之裂縫寬度，更
      與高雄市土木技師公會鑑定結果不同，計算本件建物之耐震級數亦有錯誤云云
      ，然本次鑑定單位國立成功大學土木工程研究所係經兩造同意所選任，此為兩
      造所不爭，而該鑑定單位不僅就鑑定結果從學術上予以檢討，且實際上依據現
      場樑、柱、樓版裂縫位置，按比例以電腦繪圖，以瞭解裂縫分布情形，並在樑
      、柱、樓版裂縫處，裝置永久式應變計（即裂縫測計，係為混凝土專用應變計
      ，若應變指示器量得二萬個單位，即代表裂縫寬度增加１mm，亦即若裂縫寬度
      變動紀錄值為二百單位，即代表裂縫寬度增加０‧０１mm，由此可知，此項裂
      縫寬度變動監測相當敏感，且亦是最有效率之安全監測方法），按時監測裂縫
      寬度變動情形，以瞭解樑、柱、樓版是否持續惡化，或者基礎有差異沈陷之現
      象，以作為安全評估之依據，並可作為補強設計之依據，監測時期係自八十八
      年八月十日起一百二十天之變化。而高雄市土木技師工會對系爭建物係於八十
      九年五月二日起至五月十三日止就標的物內部先行勘察，再酌用裂縫量規及測
      尺現場丈量龜裂寬度及長度，剝落或異樣之範圍，並拍照存證紀錄，對於因裝
      潢或其他目視所不及之隱蔽處，僅能對表面拍照存證，而予說明，以作為鑑定
      之依據，此有上述二鑑定機關所提鑑定報告書可稽。是對於兩鑑定單位就本件
      建物之瑕疵所為鑑定，依其所用之鑑定儀器、鑑定時間，均可認定國立成功大
      學土木工程研究所所為鑑定，其儀器較精密、監測時期較長、鑑定範圍較廣，
      是其所出具之報告應較高雄市土木技師工會僅以裂縫量規及測尺於現場就部分
      建物之表面立即為測量及紀錄而為之鑑定，更為精確。況依國立成功大學土木
      工程研究所所出具之期末報告及補充說明，並無任何矛盾之處，且該鑑定報告
      亦附有監測所得之數據、圖例，並非憑空得有結論，另依該鑑定報告雖謂依計
      算結果該大樓之設計水平力為０‧０９ｗ，惟亦謂鋼筋混凝土的最大韌性約為
      其二點五倍至三倍，故推論系爭大樓所能承受之最大地表水平加速度約為２７
      ０ＧＡＬ，與原設計之水平加速度相當。從而，原告所辯鑑定單位係一學術單
      位，鑑定結果互相矛盾，即非可採，是本案應以國立成功大學土木工程研究所
      所提出之鑑定報告為鑑定本案建物瑕疵之依據。
    ６從而，本件建物之地下室結構不良、主樑配置不當，造成地下室主樑嚴重龜裂
      及上部結構龜裂暨建物內部漏滲水，且樑裂縫寬度持續增加中，有局部進行結
      構補強之必要，其有瑕疵，應堪認定。
（三）本件被告向原告所購買之房地，依原告所提出之點交房屋切結書記載，原告業
      於附表四所示交屋日交付本件買賣標的物房屋，此有該房屋點交切結書附卷可
      資佐憑，點交切結書上被告簽章之真正，復為被告所不爭，雖被告另辯稱該切
      結書係為便於原告辦理水電申請而填載，惟為原告所否認，並與原告所提臺灣
      省自來水公司裝置證明、臺灣電力股份有限公司高雄區營業處書函所載相齟齬
      ，自難遽認該等點交房屋切結書確係用以申請水電，而非用於點交房屋；則就
      簽立該等點交房屋切結書係另有其他目的等情，被告既未能舉證以實其說，參
      諸該等點交房屋切結書所載：「本人承購‧‧‧房屋，經依前與貴公司簽訂之
      契約書內容，核對點收房屋無訛。即日起由本人驗收合格並接管使用，‧‧‧
      」，被告已分別於附表四所示交屋日受領系爭房地，殆無疑義。
（四）被告既已分別於附表四所示交屋日受領系爭房地，已如前述，則被告遲至八十
      七年六月、十月始發函主張解除契約、請求減少價金，此為原告所自承，依首
      揭判例、法條，縱被告向原告所購買之房屋有其所述之瑕疵而得請求解除契約
      、減少價金，其亦已逾六個月之期間而不得再主張。
（五）又本件被告所購買之房屋雖有結構設計上之瑕疵，前已述及，而該瑕疵為建商
      即原告所應注意、避免並告知買受人者，然如建物於建造後始發生有結構上瑕
      疵，至多亦僅能認定建商違反建築法規而有過失，尚難據此即謂建商故意隱瞞
      、不告知瑕疵，況對此被告又未能證明原告確有故意隱瞞、不告知瑕疵之情事
      ，其依民法第三百五十九條之規定請求減少價金或解除契約，自屬無據。至被
      告所提八十六年十月二十一日右昌郵局第六八九號、第六九０號存證信函，其
      內容雖係向原告為解除契約、請求減少價金之意思表示，然該等存證信函是否
      合法送達原告，並未經被告舉證證明，況上開存證信函係送達於原告公司經理
      林鎮宏，而依公司法第八條第二項之規定，公司經理人僅在執行職務範圍內，
      為公司負責人，是縱原告公司經理林鎮宏確有收受前揭存證信函，亦難逕認其
      有代原告公司受領解除契約、減少價金意思表示之權利，從而，自難認被告解
      除契約、減少價金之意思表示已於八十六年十月間合法送達原告、發生解除契
      約、減少價金之效力。
五、綜上所述，被告所辯，俱不足採，原告依兩造間買賣契約請求被告各給付如附表
    五所示之積欠價金（其中原告對被告辛○○○、壬○○、己○○請求之金額低於
    所欠金額，自無不可），及各自如附表五所示之起算日（其中被告丁○○應自交
    屋日之翌日即八十六年三月十八日起算價金逾期利息及滯納金）起至清償日止，
    按週年利率百分之五計算之利息，以及各自附表五所示之起算日起至清償日止，
    按日給付如附表五所示之滯納金，為有理由，逾此範圍之請求，則無理由，應予
    駁回。
六、兩造均陳明願供擔保，聲請宣告假執行或免為假執行，就原告勝訴部分，經核均
    無不合，爰分別酌定相當擔保金額准許之；至原告敗訴部分，其假執行之聲請亦
    失所附麗，爰併駁回之。
七、據上論結，本件原告之訴一部有理由，一部無理由，依民事訴訟法第七十九條但
    書、第八十五條第一項、第三百九十條第二項、第三百九十二條判決如主文。
中      華      民      國     九十     年      二      月     十二     日
                              臺灣高雄地方法院民事第二庭
~B法      官  洪文慧
右為正本係照原本作成。
如不服本判決，應於送達後廿日內，向本院提出上訴狀並表明上訴理由，如於本判決
宣示後送達前提起上訴者，應於判決送達後十日內補提上訴理由書（須附繕本）。
中      華      民      國     九十     年      二      月     十二     日
~B法院書記官  陳惠玲
~F0;
~T32;
附表一：原告請求被告給付之價金餘額及利息起算日
┌────┬──────────┬─────┬──────────┐
│  被告  │積欠之價金（新臺幣）│利息起算日│      附    註      │
├────┼──────────┼─────┼──────────┤
│庚○○○│六百十九萬三千元    │ 86.08.14 │                    │
├────┼──────────┼─────┼──────────┤
│乙○○○│三百四十四萬四千元  │ 86.05.24 │                    │
├────┼──────────┼─────┼──────────┤
│ 粱珠幸 │三百五十七萬四千元  │ 86.03.12 │                    │
├────┼──────────┼─────┼──────────┤
│甲○○○│三百五十二萬八千元  │ 86.05.23 │                    │
├────┼──────────┼─────┼──────────┤
│辛○○○│二百六十六萬七千元  │ 86.03.18 │請求金額低於所欠價金│
├────┼──────────┼─────┼──────────┤
│ 丙○○ │二百九十一萬五千元  │ 86.03.28 │                    │
├────┼──────────┼─────┼──────────┤
│ 壬○○ │三十萬元            │ 86.03.21 │請求金額低於所欠價金│
├────┼──────────┼─────┼──────────┤
│ 己○○ │三十四萬一千元      │ 86.03.21 │請求金額低於所欠價金│
├────┼──────────┼─────┼──────────┤
│ 丁○○ │三百零二萬五千元    │ 86.03.17 │                    │
└────┴──────────┴─────┴──────────┘
附表二：原告請求被告按日給付之滯納金及起算日
┌────┬───────────┬──────┐
│  被告  │每日滯納金額（新臺幣）│滯納金起算日│
├────┼───────────┼──────┤
│庚○○○│六千一百九十三元      │  86.08.14  │
├────┼───────────┼──────┤
│乙○○○│三千四百四十四元      │  86.05.24  │
├────┼───────────┼──────┤
│ 粱珠幸 │三千五百七十四元      │  86.03.12  │
├────┼───────────┼──────┤
│甲○○○│三千五百二十八元      │  86.05.23  │
├────┼───────────┼──────┤
│辛○○○│二千六百六十七元      │  86.03.18  │
├────┼───────────┼──────┤
│ 丙○○ │二千九百十五元        │  86.03.28  │
├────┼───────────┼──────┤
│ 壬○○ │三百元                │  86.03.21  │
├────┼───────────┼──────┤
│ 己○○ │三百四十一元          │  86.03.21  │
├────┼───────────┼──────┤
│ 丁○○ │三千零二十五元        │  86.03.17  │
└────┴───────────┴──────┘
附表三：兩造訂約時間、標的、總價款
┌────┬────┬──────────┬────────┐
│  被告  │ 締約日 │買賣標的建物、車位  │總價款（新臺幣）│
├────┼────┼──────────┼────────┤
│庚○○○│85.01.23│Ａ5一、二樓、78車位 │八百八十四萬七千│
│        │        │高雄市○○路373號   │元              │
├────┼────┼──────────┼────────┤
│乙○○○│85.03.05│Ａ3五樓、28車位     │四百九十二萬元  │
│        │        │高雄市○○路三六三巷│                │
│        │        │五號五樓            │                │
├────┼────┼──────────┼────────┤
│ 粱珠幸 │85.03.11│Ａ3六樓、37特車位   │五百一十萬六千元│
│        │        │高雄市○○路三六三巷│                │
│        │        │五號六樓            │                │
├────┼────┼──────────┼────────┤
│甲○○○│85.03.11│Ａ4六樓、32車位     │五百零四萬元    │
│        │        │高雄市○○路三六三巷│                │
│        │        │七號六樓            │                │
├────┼────┼──────────┼────────┤
│辛○○○│84.06.16│Ａ6六樓、49車位     │五百四十一萬九千│
│        │        │高雄市○○路三六三巷│元              │
│        │        │十一號六樓          │                │
├────┼────┼──────────┼────────┤
│ 丙○○ │85.01.05│Ｂ2二樓、65車位     │四百十六萬四千元│
│        │        │高雄市○○路三六三巷│                │
│        │        │二十一號二樓        │                │
├────┼────┼──────────┼────────┤
│ 壬○○ │85.01.19│Ｂ2五樓、16車位     │三百九十九萬一千│
│        │        │高雄市○○路三六三巷│元              │
│        │        │二十一號五樓        │                │
├────┼────┼──────────┼────────┤
│ 己○○ │85.03.16│Ｂ2七樓、17車位     │四百零五萬九千元│
│        │        │高雄市○○路三六三巷│                │
│        │        │二十一號七樓        │                │
├────┼────┼──────────┼────────┤
│ 丁○○ │85.02.16│Ｂ4六樓、75車位     │四百三十二萬二千│
│        │        │高雄市○○路三六三巷│元              │
│        │        │二十五號六樓        │                │
└────┴────┴──────────┴────────┘
附表四：原告主張交屋日期及被告欠繳價金額
┌────┬──────────┬─────┐
│  被告  │積欠之價金（新臺幣）│  交屋日  │
├────┼──────────┼─────┤
│庚○○○│六百十九萬三千元    │ 86.08.13 │
├────┼──────────┼─────┤
│乙○○○│三百四十四萬四千元  │ 86.05.23 │
├────┼──────────┼─────┤
│ 粱珠幸 │三百五十七萬四千元  │ 86.03.11 │
├────┼──────────┼─────┤
│甲○○○│三百五十二萬八千元  │ 86.05.22 │
├────┼──────────┼─────┤
│辛○○○│三百七十九萬三千元  │ 86.03.19 │
├────┼──────────┼─────┤
│ 丙○○ │二百九十一萬五千元  │ 86.03.27 │
├────┼──────────┼─────┤
│ 壬○○ │二百七十九萬四千元  │ 86.03.20 │
├────┼──────────┼─────┤
│ 己○○ │二百八十四萬一千元  │ 86.03.20 │
├────┼──────────┼─────┤
│ 丁○○ │三百零二萬五千元    │ 86.03.17 │
└────┴──────────┴─────┘
附表五：被告各應給付原告之金額、滯納金及利息與滯納金起算日
┌────┬──────────┬─────┬───────────┐
│        │    【第一欄】      │【第二欄】│      【第三欄】      │
│  被告  │積欠之價金（新臺幣）│  起算日  │每日滯納金額（新臺幣）│
├────┼──────────┼─────┼───────────┤
│庚○○○│六百十九萬三千元    │ 86.08.14 │六千一百九十三元      │
├────┼──────────┼─────┼───────────┤
│乙○○○│三百四十四萬四千元  │ 86.05.24 │三千四百四十四元      │
├────┼──────────┼─────┼───────────┤
│ 粱珠幸 │三百五十七萬四千元  │ 86.03.12 │三千五百七十四元      │
├────┼──────────┼─────┼───────────┤
│甲○○○│三百五十二萬八千元  │ 86.05.23 │三千五百二十八元      │
├────┼──────────┼─────┼───────────┤
│辛○○○│二百六十六萬七千元  │ 86.03.18 │二千六百六十七元      │
├────┼──────────┼─────┼───────────┤
│ 丙○○ │二百九十一萬五千元  │ 86.03.28 │二千九百十五元        │
├────┼──────────┼─────┼───────────┤
│ 壬○○ │三十萬元            │ 86.03.21 │三百元                │
├────┼──────────┼─────┼───────────┤
│ 己○○ │三十四萬一千元      │ 86.03.21 │三百四十一元          │
├────┼──────────┼─────┼───────────┤
│ 丁○○ │三百零二萬五千元    │ 86.03.18 │三千零二十五元        │
└────┴──────────┴─────┴───────────┘
附表六：原告應供擔保之金額及被告供擔保免為假執行金額
┌────┬───────────────┬───────────┐
│        │           第一欄             │        第二欄
│  被告  │原告供擔保假執行金額（新臺幣）│
├────┼───────────────┼───────────┤
│庚○○○│六百十九萬三千元              │ 86.08.13             │
├────┼───────────────┼───────────┤
│乙○○○│三百四十四萬四千元            │ 86.05.23             │
├────┼───────────────┼───────────┤
│ 粱珠幸 │三百五十七萬四千元            │ 86.03.11             │
├────┼───────────────┼───────────┤
│甲○○○│三百五十二萬八千元            │ 86.05.22             │
├────┼───────────────┼───────────┤
│辛○○○│三百七十九萬三千元            │ 86.03.19             │
├────┼───────────────┼───────────┤
│ 丙○○ │二百九十一萬五千元            │ 86.03.27             │
├────┼───────────────┼───────────┤
│ 壬○○ │二百七十九萬四千元            │ 86.03.20             │
├────┼───────────────┼───────────┤
│ 己○○ │二百八十四萬一千元            │ 86.03.20             │
├────┼───────────────┼───────────┤
│ 丁○○ │三百零二萬五千元              │ 86.03.17             │
└────┴───────────────┴───────────┘


司法院資訊處製作；財團法人民間司法改革基金會備份。
